臺灣新北地方法院刑事判決
111年度簡上字第120號
上  訴  人  
即  被  告  陳怡蓉


選任辯護人  黃紘勝律師
上列上訴人即被告因詐欺案件，不服本院中華民國111 年2月16
日111年度簡字第582號第一審刑事簡易判決（原聲請簡易判決處
刑案號：110 年度偵字第44992 號），提起上訴及移送併辦（臺
灣新北地方檢察署111年度偵字第4643號），本院管轄之第二審
合議庭判決如下：
    主  文
原判決撤銷。
陳怡蓉犯幫助犯詐欺取財罪，處拘役伍拾日，如易科罰金，以新
臺幣壹仟元折算壹日。
    事  實
一、陳怡蓉可預見一般人收取他人金融機構帳戶之行徑，常係為
    遂行財產犯罪之需要，以便利贓款取得，及使相關犯行不易
    遭人追查，而可預見提供自己於金融機構帳戶之存摺、提款
    卡及提款密碼等物供他人使用，他人有將之用於財產犯罪之
    可能，竟仍基於幫助他人犯詐欺取財罪之不確定犯意，於民
    國110年7月29日某時許，在新北市○○區○○路000號全家便利
    商店內，將其申辦之台北富邦商業銀行保生分行（下稱富邦
    銀行）帳號000-00000000000000號帳戶以及中華郵政股份有
    限公司（下稱郵局）帳號00000000000000號帳戶之提款卡，
    以店到店之方式寄與真實姓名年籍不詳LINE暱稱「黃韋皓」
    之成年詐欺集團成員收受，再以通訊軟體LINE提供提款密碼
    。該詐欺集團不詳成年成員取得陳怡蓉所有上開富邦銀行以
    及郵局帳戶之提款卡、提款密碼後，遂共同意圖為自己不法
    之所有，基於詐欺取財之犯意聯絡，利用其上開帳戶，分別
    於如附表各編號所示之時間，以附表各編號所示之方式向江
    怡宣、牛承文、林曉芸等人施用詐術，致使江怡宣、牛承文
    、林曉芸陷於錯誤，而於附表各編號所示之匯款時間，將如
    附表各編號所示之金額匯款至陳怡蓉上開富邦銀行及郵局帳
    戶內。嗣因江怡宣、牛承文、林曉芸發覺有異，報警處理，
    始循線查知上情。
二、案經江怡宣、林曉芸分別訴由基隆市警察局第三分局、新北
    市政府警察局永和分局報告臺灣新北地方檢察署檢察官偵查
    後聲請簡易判決處刑以及移送併案。
    理  由
壹、程序部分
一、按被告以外之人於審判外之言詞或書面陳述，除法律有規定
    者外，不得作為證據；又被告以外之人於審判外之陳述，雖
    不符合同法第159條之1至第159條之4之規定，但經當事人於
    審判程序同意作為證據，法院審酌該言詞陳述或書面陳述作
    成時之情況，認為適當者，亦得為證據；又當事人、代理人
    或辯護人於法院調查證據時，知有第159條第1項不得為證據
    之情形，而未於言詞辯論終結前聲明異議者，視為有前項之
    同意，刑事訴訟法第159條第1項及第159條之5分別定有明文
    。此係基於證據資料愈豐富，愈有助於真實發現之理念，酌
    採當事人進行主義之證據處分權原則，並強化言詞辯論主義
    ，透過當事人等到庭所為之法庭活動，在使訴訟程序順暢進
    行之要求下，承認傳聞證據於一定條件內，得具證據適格。
    其中第2項之「擬制同意」，因與同條第1項之明示同意有別
    ，實務上常見當事人等係以「無異議」或「沒有意見」表示
    之，斯時倘該證據資料之性質，已經辯護人閱卷而知悉，或
    自起訴書、第一審判決書之記載而了解，或偵查、審判中經
    檢察官、審判長、受命法官、受託法官告知，或被告逕為認
    罪答辯或有類似之作為、情況，即可認該相關人員於調查證
    據時，知情而合於擬制同意之要件（最高法院105 年度台上
    字第2801號、99年度台上字第4817號判決參照）。查本判決
    下列認定事實所引用之卷證所有供述證據，均經依法踐行調
    查證據程序，檢察官、被告陳怡蓉及其辯護人均未主張排除
    其證據能力（見本院111年度簡上字第120號卷，下稱本院簡
    上卷，第47頁、第70至74頁），且迄於本院言詞辯論終結前
    均未表示異議，本院審酌前開證據資料製作時之情況，尚無
    違法不當及證明力明顯過低之瑕疵，認以之作為證據應屬適
    當，故揆諸上開規定，認上揭證據資料均有證據能力。
二、至其餘憑以認定被告犯罪事實之本判決下列所引各項非供述
    證據，查無違反法定程序取得之情，依同法第158條之4規定
    反面解釋，亦均有證據能力。
貳、實體部分
一、認定事實所憑之證據及理由
　　前揭犯罪事實，業據被告於本院審理時坦承不諱（見本院簡
    上卷第75頁），並有被告之台北富邦商業銀行保生分行帳號
    000-00000000000000號帳戶開戶資料及交易明細表、告訴人
    江怡宣、林曉芸及被害人牛承文所提供之轉帳明細各1 份、
    告訴人林曉芸及被害人牛承文與詐欺集團成員間之通訊軟體
    對話截圖、匯款交易截圖、內政部警政署反詐騙諮詢專線紀錄
    表、新北市政府警察局蘆洲分局延平派出所受(處)理案件證
    明單、新北市政府警察局蘆洲分局延平派出所受理詐騙帳戶
    通報警示簡便格式表、新北市政府警察局蘆洲分局延平派出
    所受理各類案件紀錄表、金融機構聯防機制通報單、告訴人
    林曉芸之臺幣活存交易明細查詢擷圖1張、中華郵政股份有
    限公司之「戶名陳怡蓉、帳號00000000000000號之客戶基本
    資料、客戸歷史交易清單 」等附卷可稽，是前揭證據均足
    以作為被告自白之補強，足認被告上開任意性自白與事實相
    符，堪信屬實。
二、論罪科刑
　㈠按刑法上之幫助犯，係對於犯罪與正犯有共同之認識，而以
    幫助之意思，對於正犯資以助力，而未參與實施犯罪之行為
    者而言（最高法院75年度台上字第1509號、84年度台上字第
    5998號、88年度台上字第1270號判決參照）。是以，如未參
    與實施犯罪構成要件之行為，且係出於幫助之意思提供助力
    ，即屬幫助犯，而非共同正犯。查本件被告提供其金融機構
    之帳戶與他人使用，使他人得基於詐欺取財之犯意，向如附
    表所示之告訴人等人施用詐術，致使告訴人等人陷於錯誤而
    交付款項，以遂行詐欺取財之犯行，然被告單純提供其金融
    機構帳戶與他人使用之行為，並不等同於向告訴人共同施以
    欺罔之詐術行為，此外，復無其他積極證據足資證明被告有
    參與本件詐欺取財犯行之構成要件行為，是被告提供其金融
    機構之帳戶與他人使用之行為，係對於他人遂行詐欺取財之
    犯行資以助力。核被告所為，係犯刑法第30條第1 項前段、
    第339 條第1 項之詐欺取財罪之幫助犯。
  ㈡被告以提供本案富邦銀行及郵局帳戶之提款卡及密碼之單一
    行為，使該真實姓名、年籍不詳之成年詐欺者遂行對告訴人
    3 人之詐欺取財犯行，係以一行為觸犯幫助詐欺取財之3 罪
    ，為想像競合犯，應依刑法第55條規定，從一重之幫助詐欺
    取財罪處斷。
  ㈢被告以幫助他人詐欺取財之意思，參與犯罪構成要件以外之
    行為，為幫助犯，應依刑法第30條第2 項之規定，按正犯之
    刑減輕之。
  ㈣又原聲請簡易判決處刑書雖未載明被告提供本案郵局帳戶而
    幫助詐騙告訴人林曉芸之犯罪事實，惟該部分與聲請簡易判
    決處刑書已敘及之部分，具有前述想像競合犯之裁判上一罪
    關係，亦應為聲請簡易判決處刑效力所及，復經臺灣新北地
    方檢察署111年度偵字第4643號併辦意旨書移送本院併案審
    理，本院自應併予審究，附此敘明。
　㈤次按一般洗錢罪與特定犯罪係不同構成要件之犯罪，特定犯
    罪僅係洗錢行為之「不法原因聯結」，而非該罪之構成要件
    行為，特定犯罪之既遂與否和洗錢行為之實行間，不具有時
    間先後之必然性，只要行為人實行洗錢行為，在後續因果歷
    程中可以實現掩飾、隱匿特定犯罪所得之效果，即得以成立
    一般洗錢罪，並不以「特定犯罪已發生」或「特定犯罪所得
    已產生」為必要。洗錢防制法第2條修正立法說明第4點，已
    敘明有關是否成立該條第3款洗錢行為之判斷重點「在於主
    觀上是否明知或可得而知所收受、持有」，即不以「明知」
    為限，且洗錢防制法第2條規定之洗錢行為並無「明知」之
    要件，在解釋上自不能限於確定故意（直接故意），仍應包
    含不確定故意（未必故意或間接故意）。因此，提供金融帳
    戶提款卡及密碼之行為人，因已失去對自己帳戶之實際管領
    權限，若無配合指示親自提款，即無收受、持有或使用特定
    犯罪所得之情形，且無積極之移轉或變更特定犯罪所得之行
    為，故非屬洗錢防制法第2條第1款、第3款所稱之洗錢行為 
     。又同條第2款之掩飾、隱匿行為，目的在遮掩、粉飾、隱
    藏、切斷特定犯罪所得與特定犯罪間之關聯性，須與欲掩飾
    、隱匿之特定犯罪所得間具有物理上接觸關係（事實接觸關
    係）。而提供金融帳戶提款卡及密碼供他人使用，嗣後被害
    人雖匯入款項，然此時之金流仍屬透明易查，在形式上無從
    合法化其所得來源，未造成金流斷點，尚不能達到掩飾或隱
    匿特定犯罪所得之來源、去向及所在之作用，須待款項遭提
    領後，始產生掩飾、隱匿之結果，若無參與後續之提款行為
    ，即非同條第2款所指洗錢行為，無從成立一般洗錢罪之直
    接正犯。特定犯罪之正犯實行特定犯罪後，為掩飾、隱匿其
    犯罪所得財物之去向及所在，而令被害人將款項轉入其所 
    持有、使用之他人金融帳戶，並由該特定犯罪正犯前往提領
    其犯罪所得款項得手因已造成金流斷點，該當掩飾、隱匿之
    要件，該特定犯罪正犯自成立一般洗錢罪之正犯。如提供金
    融帳戶之行為人主觀上認識該帳戶可能作為對方收受、提領
    特定犯罪所得使用，對方提領後會產生遮斷金流以逃避國家
     追訴、處罰之效果，仍基於幫助之犯意，提供該帳戶之提
    款 卡及密碼，以利洗錢之實行，應論以一般洗錢罪之幫助
    犯（最高法院刑事大法庭108年度台上大字第3101號刑事裁
    定參照）。經查，被告係基於幫助詐欺取財之不確定故意，
    僅僅係單純提供其所有之富邦銀行、郵局帳戶之提款卡、密
    碼與詐欺集團成員作為詐欺取財使用，尚無證據顯示被告曾
    配合指示提款，或參與後續之提領行為，即難認其有收受、
    持有或使用特定犯罪所得，或有移轉或變更特定犯罪所得之
    行為，揆諸上開最高法院裁定之意旨，已難認其所為屬洗錢
    防制法第2條第1款至第3款所稱之洗錢行為，無從成立一般
    洗錢罪之直接正犯。此外，復查無證據足認被告主觀上就其
    提供帳戶後，將產生遮斷金流以逃避國家追訴、處罰之效果
    等情有所認知，自無從認定被告主觀上有幫助洗錢之故意，
    而以幫助洗錢罪相繩，併辦意旨就此所認顯有誤會，應予更
    正；惟此於被告訴訟防禦權不生任何影響與妨害情事，附此
    敘明。　
  ㈥撤銷原審判決之理由：
    原審認定被告涉犯本案幫助詐欺取財罪事證明確，予以論罪
    科刑，原非無見。惟檢察官於原審判決後移送併辦部分之犯
    罪事實，原審未及審酌，尚有未合，原審判決既有上開未合
    之處，即屬無可維持，應由本院管轄之第二審合議庭將原審
    判決予以撤銷改判之。
  ㈦爰審酌被告提供金融機構之帳戶與他人使用，不僅造成執法
    機關不易查緝犯罪行為人，助長經濟犯罪風氣，更造成被害
    人求償上之困難，確有不該，且其於犯罪後於本院審理時終
    能坦承犯行，犯後態度尚可，且酌以其僅係提供帳戶資料，
    並未直接參與詐欺取財之犯行，犯罪情節較輕微，兼酌以各
    該告訴人所受財產損害，並衡以被告本件犯罪動機、目的、
    情節及手段，暨衡及被告之素行、教育程度、目前尚有負債
    之家庭經濟狀況以及均未與各該告訴人、被害人達成和解等
    一切情狀，爰量處如主文所示之刑，並諭知易科罰金之折算
    標準。
三、至被告所有上揭富邦銀行、郵局帳戶之存摺及提款卡等物，
    雖係供其幫助上開不詳詐欺集團成員進行本件詐欺取財犯罪
    所用之物，然既未經扣案，迄今亦仍未取回，復非屬義務沒
    收之物，為免將來執行困難，爰不另為沒收及追徵之諭知，
    附此敘明。
據上論斷，應依刑事訴訟法第455 條之1 第1 項、第3 項、第36
9 條第1 項前段、第364 條、第299 條第1 項前段，判決如主文
（本案採判決精簡原則，僅引述程序法條）。
本案經檢察官楊唯宏聲請簡易判決處刑、檢察官鄭淑壬移送並辦
，檢察官陳炎辰到庭執行職務。
中　　華　　民　　國　　111 　年　　6 　　月　　29　　日
                  刑事第五庭    審判長法  官   胡堅勤
                                      法  官   王筱維
                                      法  官   賴昱志
以上正本證明與原本無異。
不得上訴。
                                      書記官    傅淑芳
中　　華　　民　　國　　111 　年　　7 　　月　　7 　　日
附錄本案論罪科刑法條全文：
中華民國刑法第30條
幫助他人實行犯罪行為者，為幫助犯。雖他人不知幫助之情者，
亦同。
幫助犯之處罰，得按正犯之刑減輕之。
中華民國刑法第339條
（普通詐欺罪）
意圖為自己或第三人不法之所有，以詐術使人將本人或第三人之
物交付者，處 5 年以下有期徒刑、拘役或科或併科 50 萬元以
下罰金。
以前項方法得財產上不法之利益或使第三人得之者，亦同。
前二項之未遂犯罰之。 　　　

附表：
編號  告訴人(被害人) 詐騙時、地、詐騙方式 匯款時間及匯款金額（新臺幣）         證據 1 告訴人江怡宣 詐欺集團成員於110年8月3日17時50分許，以電話聯繫江怡宣，佯裝為裕發興包裝之客服人員，並佯稱：因先前訂單誤簽為經銷商，必須操作ATM取消云云，致江怡宣陷於錯誤，而於右列時間，將右列金額匯入陳怡蓉之台北富邦帳戶內。  ①110年8月3日18時35分許，49,985元 ②110年8月3日18時48分許，38,039元  ①告訴人江怡宣於警詢時之證言（偵44992卷第15至16頁） ②告訴人江怡宣之轉帳明細擷圖3張（偵44992卷第18頁） ③台北富邦商業銀行股份有限公司保生分行110年9月1日北富銀保生字第1101000042號函暨檢附之「戶名陳怡蓉、帳號00000000000000號之客戶基本資料、交易明細」（偵44992卷第30至32頁） 2 被害人牛承文 詐欺集團成員於110年8月3日某時許，以電話聯繫牛承文，佯裝為防疫面罩之電商業者之客服人員，並佯稱：因先前訂單誤簽為經銷商，必須操作ATM取消云云，致牛承文陷於錯誤，而於右列時間，將右列金額匯入陳怡蓉之台北富邦帳戶內。 110年8月3日19時5分許（聲請簡易判決處刑書誤載為4分），24,985元 ①被害人牛承文於警詢時之證言（偵44992卷第20頁） ②被害人牛承文與詐騙集團之LINE對話紀錄翻拍照片2張（偵44992卷第21頁） ③被害人牛承文之中國信託銀行自動櫃員機交易明細表（偵44992卷第24頁） ④台北富邦商業銀行股份有限公司保生分行110年9月1日北富銀保生字第1101000042號函暨檢附之「戶名陳怡蓉、帳號00000000000000號之客戶基本資料、交易明細」（偵44992卷第30至32頁） 3 告訴人林曉芸 詐欺集團成員於110年8月3日18時22分許，以電話聯繫林曉芸，佯裝為朝馬購物網站客服人員，並佯稱：因網站人員疏失，將其身分誤值為經銷商，導致連續付款，需操作指示，以解除錯誤云云，致林曉芸陷於錯誤，而於右列時間，將右列金額匯入陳怡蓉之中華郵政帳戶內。 ①110年8月3日19時2分許，49,985元 ②110年8月3日19時4分許，49,998元 ③110年8月3日19時23分許，49,999元 ①告訴人林曉芸於警詢時之證言（偵4643卷第23至31頁） ②新北市政府警察局蘆洲分局延平派出所受理詐騙帳戶通報警示簡便格式表（偵4643卷第47、51頁） ③新北市政府警察局蘆洲分局延平派出所受(處)理案件證明單（偵4643卷第63頁） ④新北市政府警察局蘆洲分局延平派出所受理各類案件紀錄表（偵4643卷第65頁） ⑤内政部警政署反詐騙諮詢專線紀錄表（偵4643卷第43至45頁） ⑥金融機構聯防機制通報單（偵4643卷第49、53頁） ⑦告訴人林曉芸之交易明細擷圖2張（偵4643卷第55、61頁） ⑧告訴人林曉芸之臺幣活存交易明細查詢擷圖1張（偵4643卷第57頁） ⑨中華郵政股份有限公司之「戶名陳怡蓉、帳號00000000000000號之客戶基本資料、客戸歷史交易清單 」（偵4643卷第39至42頁）